臺灣高等法院刑事判決　　　　　　94年度上重更(二)字第17號
上　訴　人
即　被　告　丙○○
　　　　　　　　　　　2號
選任辯護人　陳適庸律師
　　　　　　許博森律師
 　　　　　 蕭珮郁律師
上列上訴人即被告因毒品危害防制條例等案件，不服臺灣桃園地
方法院91年度重訴字第39號，中華民國92年10月14日第一審判決
（起訴案號：臺灣桃園地方法院檢察署91年度偵字第10135號）
，提起上訴，判決後，經最高法院第2次發回，本院更為判決如
下：
    主  文
原判決撤銷。
丙○○共同運輸第一級毒品，處無期徒刑，褫奪公權終身；毒品
海洛因6小包（合併送驗驗餘淨重644.79公克）沒收銷燬之；毒
品之外包裝重26.14公克、球鞋1雙、束帶2個、門號0000000000
號行動電話手機1具均沒收。
    事  實
一、丙○○綽號「阿明」，其與甲○○均明知海洛因為中央主管
    機關公告管制之第一級毒品，且經我國行政院公告為甲類第
    四級之管制進出口物品，非經許可，不得持有、運輸或販賣
    ，竟與甲○○為貪圖厚利，而基於共同運輸及私運管制物品
    第一級毒品海洛因之犯意聯絡，欲由泰國運輸來台牟利，惟
    因其二人多年來因事業投資關係經常往來泰國、臺灣兩地，
    深諳海關查驗人員將經常來去泰國者，列為毒品運送查緝之
    重點，由其二人親自運送，闖關不易，遂決定先由丙○○前
    往泰國，籌備毒品走私事宜，甲○○則在台灣挑選適當人選
    後，帶往泰國伺機運輸毒品闖關回台。商議既定，丙○○乃
    於民國（下同）89年12月15日前往泰國，準備毒品；他方面
    甲○○則選定其先前在台北市北投地區泡溫泉時，結識之友
    人乙○○（甲○○、乙○○二人運輸毒品犯行業經本院以91
    年度上重訴字第49號判決分別判處無期徒刑、有期徒刑13年
    ，並經最高法院92年度台上字第5632號判決確定）為目標，
    認為乙○○現今失業賦閒在家，經濟情況窘困，又僅有一次
    赴泰國之紀錄，非海關查緝毒品運送之重點人物，應屬適當
    人選，甲○○遂於89年12月23日，以招待乙○○至泰國旅遊
    ，另再給付新台幣（下同）100000元為報酬，要求乙○○為
    其攜帶毒品海洛因返臺，以規避風險，乙○○亦因需款孔急
    ，決定挺而走險，乃允甲○○所請。甲○○乃透過「台佳旅
    行社」為乙○○購買機票，並囑咐乙○○於同月25日自行前
    往取票，二人進而在同年月28日搭機前往泰國，且為避人耳
    目，刻意錯開半小時，由乙○○搭乘ＫＬ－877號班機，甲○○搭乘ＳＲ－167號班機各別出發，再於曼谷機場會合。
    抵達曼谷翌日（89年12月29日），甲○○乃邀集同具犯意聯
    絡之丙○○、乙○○，在莊、陳二人住宿之泰國曼谷不詳飯
    店房內，三人即基於運輸及私運管制物品第一級毒品海洛因
    之犯意聯絡，由丙○○、甲○○一同將海洛因交予乙○○，
    並依先前計劃囑乙○○於90年1月2日單獨搭機攜帶海洛因返
    台，丙○○、甲○○則分別提前於89年12月30日、90年1月1
    日回台接應。甲○○並當場以果汁機將海洛因磚打碎，裝入
    塑膠袋，以其預先購置之束帶、球鞋等物，向乙○○示範如
    何綁縛毒品，以避人耳目；另要求乙○○於入境後，以行動
    電話與其連繫取貨。議定，丙○○、甲○○乃依計劃，分於
    89年12月30日；90年1月1日，各自搭乘ＴＧ－652、ＫＬ－
    877號班機先行返台。乙○○則將取自於莊、蔡二人之海洛
    因，依甲○○先前所指示之方法，自行分裝為6小包後，分
    別以束帶綁縛在左右大腿及藏置於球鞋鞋底，於90年1月2日
    搭乘荷蘭航空ＫＬ－877號班機回台，而非法運輸上開管制
    物品第一級毒品海洛因入境中正機場。同日晚間6時25分許
    ，乙○○在通關時為海關人員查獲，當場並扣得上開毒品海
    洛因6小包（合併送驗，驗後淨重644.79公克、包裝重26.14
    公克）、甲○○所有之束帶2個、球鞋1雙、乙○○所有供聯
    絡接應運輸第一級毒品事宜之0000000000號行動電話1具及
    乙○○搭乘飛機之機票票根1張。甲○○事後得知乙○○失
    風被捕後，於90 年1月4日南下高雄尋找丙○○，要求丙○○設法解決，丙○○遂為其代購華航機票1張，預備安排其
    自小港機場潛逃泰國。惟因乙○○被捕時，隨即向警供出委
    託運輸毒品者為甲○○。甲○○因此於90年1月5日，欲由高
    雄小港機場搭機赴泰國時，為警當場查獲；丙○○則在檢察
    官傳喚後自行到案。
二、案經內政部警政署航空警察局移送台灣桃園地方法院檢察署
    檢察官偵查起訴。
    理  由
一、訊據被告丙○○就曾於上時點，其與甲○○、乙○○同在泰
    國一事固不諱言，惟矢口否認有何參與運輸毒品犯行。辯稱
    ：渠在泰國有工廠，渠不知甲○○、乙○○二人要做什麼，
    渠亦未將海洛因磚磨成粉，渠不知甲○○、乙○○二人要攜
    帶毒品回台之事，渠都沒看到云云。惟經查：
（一）共犯乙○○於90年1月2日晚間6時25分許，由泰國搭機入
      境中正機場時，為海關人員於其左、右大腿及鞋底所查扣
      之白色粉末6包，經送鑑定結果確含第一級毒品海洛因成
      分，驗餘合計淨重644.79公克、包裝重26.14公克、純度
      百分之93.14、純質淨重602.30公克，此有法務部調查局
      編號000000000號鑑定通知書附卷可稽（見偵字第10135號
      卷第37頁）。而上述毒品海洛因係甲○○出資購買機票招
      待乙○○至泰國旅遊，許以100000元之報酬，要求運輸來
      台，並於泰國與丙○○共同交付海洛因與乙○○之事實，
      業據共犯乙○○在另案警訊中自承：「（你此次走私海洛
      因毒品有無共犯？）‧‧有一綽號阿家之男子叫我帶的，
      代價為100000元。‧‧。此人甲○○就是以100000元叫我
      攜帶毒品走私入境之人。‧‧他於89年12月23日晚間打我
      的手機告訴我，要免費招待我去泰國旅遊，有東西要我帶
      回台灣，什麼東西到泰國才告訴我，當晚即到我家向我拿
      護照說要買機票，於25日叫我去台北市台佳旅行社將護照
      及機票取回，於28日搭乘荷航878次班機出境泰國，而『
      阿家』跟我說他排不上這班班機機位，要搭下一班飛機，
      約晚半個小時，我於28日晚間20時30分到達曼谷等他，他
      再帶我到不知名的飯店住宿、旅遊，至89年12月30日（應
      為29日之誤，詳如後述）晚上在飯店告訴我說，要我幫他
      帶毒品回台灣，給我100000元做為代價，‧‧‧在場還有
      他另一個朋友在場（姓名年籍資料不詳）‧‧。」（見偵
      字第951號卷第3頁反面至4頁）（惟經本院本次審理時交
      互詰問證人共犯乙○○，其所指另一朋友，即係本件被告
      丙○○）；共犯乙○○於偵查中除亦為相同之供述外（見
      偵字第951號卷第14頁正、反面），另稱：「‧‧是的，
      我知道此是海洛因，是從他（指甲○○）房間拿出來，我
      房間在他（指甲○○）隔壁，莊叫我去他（指甲○○）房
      間，我見他（指甲○○）拿海洛因以果汁機打碎，他（指
      甲○○）和阿民（應阿明之誤，指本案被告丙○○）說我
      已經看到海洛因不帶也不行，由莊拿新的鞋子拿（給之誤
      ）我，由莊將打碎海洛因放入塑膠袋，再放入鞋子，要我
      試穿，因太大，故拿一部分起來，以鬆緊帶綁住我大腿上
      ，然後莊先回來，要我一定要將毒品帶回臺‧‧。」等語
      （見偵字第951號卷第57頁反面）。共犯乙○○於原審另
      案90年度重訴字第11號毒品危害防制條例案件調查時，供
      稱：「‧‧前一、二天是在房間休息，第三天就帶我去他
      （指甲○○）房間認識他朋友阿明（指本案被告丙○○）
      並請我幫忙帶海洛因，甲○○也在旁邊，是阿明（指本案
      被告丙○○）跟我說要100000元請我帶海洛因，‧‧‧‧
      」（見原審90年度重訴字第11號卷第10頁）；「（毒品給
      你當天有誰在場？）甲○○及阿明」（見原審90年度重訴
      字第11號卷第52頁）；「‧‧（究竟毒品是甲○○還是丙○○綁在你身上？）是甲○○交給我的，當時丙○○也在
      場。海洛因是他們兩個同時拿出來的。‧‧」等語（見原
      審90年度重訴字第11號卷第70頁），共犯乙○○復於另案
      上訴審調查時供稱：100000元是丙○○與甲○○要給我的
      ，但我沒有拿到等語綦詳（見本院另案91年上重訴字第49
      號卷第56 頁）。共犯乙○○在本案偵審中除為相同證述
      外，並明確供稱：「（丙○○是否為本署90年偵951號中
      所供在泰國與莊要求運毒之蔡？）是」、「對之前（共犯
      乙○○警詢、檢察官偵查、原審90年重訴11號）筆錄沒有
      意見」等語（見偵字第10135號卷第53頁、本案原審卷第
      106頁）。而同案被告乙○○前往泰國之機票確係甲○○
      所出資訂購之事實，亦據證人賴錦雲於另案偵審中證述屬
      實（見偵字第951號卷第42頁正、反面、原審90年度重訴
      字第11號卷第25頁至26頁）。另共犯乙○○挾帶海洛因闖
      關失敗被捕後，共犯甲○○專程由台北南下高雄尋找被告
      丙○○出面解決，並由被告丙○○代購機票囑其由高雄出
      國之情，除經被告丙○○自承代購機票屬實外（見偵字第
      10135號卷第45頁、46頁、56頁、本案原審卷第43頁、61
      頁、本院前審卷第29頁），並據共犯甲○○於警訊時供稱
      ：「‧‧我今5日預定坐中華航空公司ＣＩ－697班機從高
      雄12時50分飛往泰國曼谷。‧‧因為乙○○在本月2日從
      泰國走私毒品到台灣被抓了，所以我才於昨（4）日，自
      台北統聯總站搭乘統聯客運南下高雄找阿明（丙○○）說
      這件事與我無關，你要出面解決，然後他就幫我買了中華
      航空的機票叫我今（5）日先去泰國，後面的事我（應係
      他之誤）處理‧‧‧。（你自己身上就有一張荷蘭航空機
      票‧‧台北至曼谷之機票，你為何未使用，而由丙○○另
      購機票使用？）因為丙○○（阿明）叫我不可由台北出關
      ，要從高雄出關。‧‧」等語明確（見偵字第951號偵查
      卷第33頁正、反面）。故由甲○○無端招待乙○○至泰國
      旅遊，及乙○○運送毒品事發後，甲○○專程南下與丙○○會面謀求解決之道；以及被告丙○○於原審審理時迭次
      自承：「‧‧29日下午他說有海產的生意要介紹給我，要
      我過去‧‧抵達甲○○之住所已經是晚上，甲○○就介紹
      我和乙○○認識，並稱乙○○經濟狀況不好，我就看到桌
      上兩包海洛因磚，甲○○問我要不要出資，合夥買海洛因
      運回臺灣賣‧‧」（原審90年度重訴字第11號卷91年5 月
      30日訊問筆錄附於本案原審卷第42頁），於本院前審審理
      中再陳稱：他們自泰國打電話給伊說有生意要給伊做，伊
      即自大陸轉往泰國甲○○住宿飯店與其等會面，是在桌上
      看到有兩包牛皮紙袋包裝起來（見本院更一卷第47頁），
      再參以證人共犯乙○○於本院本次審理時亦到庭結證稱：
      去泰國以後才認識被告，在航空警察局訊問時並未受刑求
      逼供，是自由意志（陳述），在甲○○房間才認識被告，
      是甲○○在飯店把白粉（即海洛因）交給我，他們兩個人
      （指本案被告及甲○○）先把海洛因共同磨成粉，他（指
      被告）跟甲○○帶我去買鞋子，吃完飯回來在甲○○房間
      弄的，我也在場幫忙，是用打水果的機器磨的等語（見本
      院94年5月17日審判筆錄）以觀，足徵乙○○上開自白其
      係受被告丙○○及甲○○二人委託，自泰國攜帶毒品來台
      等語，尚堪採信。
（二）被告雖辯稱渠不知甲○○、乙○○二人要做什麼，渠亦未
      將海洛因磚磨成粉，渠不知甲○○、乙○○二人要攜帶毒
      品回台之事，渠都沒看到云云。惟果甲○○若非事前與被
      告即有共同運輸毒品之計劃與共識，衡情其當不致於臨事
      之際，貿然讓無關之第三人在場徒增風險，再參以乙○○
      走私毒品事發後，甲○○隨即南下與被告丙○○商議解決
      之道，被告竟又為甲○○購買機票，安排莊某由高雄出境
      。參以被告在警訊中供稱：「‧‧‧我當場回絕甲○○提
      議後，即離開他的住處至飯店住宿，於翌日（30日）即搭
      機回臺灣」等語（見偵字第10135號卷第6頁），意指其在
      拒絕甲○○邀約入夥後，為避免與販毒一事糾纏不清，甚
      且平白無故惹禍上身，乃急於離開泰國返台，遠離是非，
      惟既然如此，被告何以在乙○○走私失敗，東窗事發後，
      又允甲○○所請，在高雄為甲○○代購機票？益徵被告所
      辯為卸責之詞，應不足採。從而，被告係本案查獲毒品之
      共謀運輸者，應可認定。
（三）證人即共犯乙○○嗣後雖曾改稱：伊於出國前，甲○○僅
      告知請伊幫忙帶東西回國，並不知是海洛因，而甲○○以
      十萬元代價要求伊帶毒品時，伊當即回絕，惟甲○○說伊
      已經看見毒品了，不可以不帶，甲○○並出示其手槍給伊
      看，在場還有他的另一個朋友即丙○○，伊受於脅迫不得
      已始為其二人運輸海洛因返台云云。然查：
    1.乙○○自偵查中以來迄於本院另案審理時，始終自承此次
      其前往泰國，旅遊及住宿均由甲○○招待（見偵字第951
      號偵查卷第3頁反面、第14頁、30頁、原審90年度重訴字
      第11號卷第8頁、本院另案91年上重訴字第49號卷第57頁
      ），衡之出國旅遊機票、食宿費用不貲，參以其於警訊時
      自承與甲○○係於案發前之89年9月間，在台北市北投地
      區泡溫泉時始結識等情（見偵字第951號卷第4頁），可見
      其與甲○○之關係應非深厚，倘若甲○○委託乙○○攜帶
      者僅係尋常物品，甲○○衡情應無大費周章，耗費鉅資招
      待乙○○出國旅遊之必要。況且，乙○○、甲○○於89
      年12月28日前往泰國時，刻意錯開半小時，先後搭乘兩班
      班機前往泰國，再於曼谷機場會合；抵達曼谷後甲○○隨
      即於90年1月1日搭機回台，乙○○則於90年1月2日搭機走
      私毒品回台。渠等來回行程匆匆，且來回班機均刻意錯開
      一節以觀，足見乙○○、甲○○二人不過假旅遊之名，行
      走私毒品之實。更參以毒品海洛因市價不貲，果非其等三
      人事先已商議妥當，衡情被告丙○○與甲○○亦無放心將
      毒品交付乙○○之理，足認乙○○在出國前，即已知該次
      目的係在運輸毒品海洛因，其於前赴泰國旅遊前，既已知
      所欲走私之物品為海洛因，竟仍欣然受邀前往，則被告丙○○與甲○○在泰國自無再持槍脅迫乙○○就範之必要。
      再參諸有關乙○○歷次所謂遭持槍脅迫之辯解，於警訊時
      稱持槍脅迫者為甲○○（見偵字第951號偵查卷第4頁），
      迨至偵查中一度改稱為丙○○（見偵字第951號偵查卷第
      29頁反面），迄於原審審理時復改稱係甲○○與丙○○兼
      而有之（見原審90年度重訴字第11號卷第10頁、本案原審
      卷第108頁），其有關何人持槍脅迫伊之辯詞前後反覆不
      一，亦難遽予採信。不惟如是，被告與甲○○將海洛因交
      託與乙○○後，即分別於89年12月30日、90年1月1日先行
      返臺，乙○○則遲至90年1月2日始攜帶海洛因闖關，有卷
      附渠等之旅客入出境查詢紀錄及國人入出境末端查詢報表
      各一份可稽（見偵字第10135號卷第9至12頁、24頁、25頁
      、38頁），果非乙○○已允諾以100000元之代價攜帶毒品
      返台，而係受被告與甲○○脅迫所致，則被告與甲○○豈
      能放心先行回國，而放任乙○○單獨持海洛因滯留泰國，
      而不擔心乙○○於強制之外力解除後，未依諾攜回毒品，
      甚至報警處理？雖乙○○經原法院另案送請內政部警政署
      刑事警察局，就其是否於泰國遭人持槍恐嚇一節測謊結果
      ，並無說謊之不實反應，有該局92年4月28日刑鑑字第
      0920076383號鑑驗結果通知書一紙可憑（見本案原審卷第
      133頁），惟泰國地區私槍泛濫，毒梟擁槍自重時有耳聞
      ，而甲○○及被告如有持槍情事，渠等究係意在脅迫乙○○運毒？抑或擁槍自重以遂其等運毒犯行？尚難查考。是
      故，前開測謊結果尚不足以證明共犯乙○○之應允運毒回
      台係因於被告與甲○○之持槍脅迫，併予敘明。
    2.乙○○嗣雖又曾供稱：甲○○於回國前，先將海洛因收回
      交與其女友保管，迨至伊回國當日始將海洛因交伊攜帶返
      國，其間均派人看管及押解至機場，並有一名同夥隨同搭
      機監控，致伊無力脫困云云。然觀之乙○○於入境為安檢
      人員查獲後，因涉嫌運輸毒品在航空警察局初次接受訊問
      時，於攸關本身是否涉及重典之際，非惟未將甲○○供出
      ，反且避重就輕，僅說出斯時尚不知真名為丙○○之「阿
      明」係毒品委託者，亦未曾敘及受託運送海洛因之過程曾
      遭持槍脅迫，且自承係因失業中，才欲運輸毒品賺取生活
      費用等情以觀（見偵字第951號卷第7至8頁），其嗣後辯
      稱係遭人看管押解，無力脫困云云，所辯是否屬實殊有疑
      義。況若乙○○係遭人脅迫或限制自由，衡情其於泰國機
      場、飛機上或我國機場，均有機會向警方人員、海關人員
      、飛機上之機組人員或乘客求救，其不思此圖，反而逕自
      運送毒品企圖闖關，亦與常情不符，足徵乙○○運輸毒品
      入境應係出於自由意志，所辯係遭被告與甲○○持槍脅迫
      及派人監控運送海洛因云云，顯不足採。其參與本件運輸
      毒品犯行，應可認定。
（四）證人即共犯甲○○雖供稱伊僅代乙○○訂購機票，乙○○
      並曾交付伊支票以支付機票款項，在泰國期間，伊雖曾介
      紹乙○○與丙○○認識，然即各走各的路，至乙○○與丙○○如何商議運輸毒品，伊並不知情，亦未參與，嗣因伊
      到期，乃先行返台辦理，此與乙○○為警查獲運輸毒品一
      事無關云云。然查：
    1.甲○○被捕後於偵查中係供稱：僅與乙○○一起至泰國玩
      ，未委託他帶東西回台等語（見90年度偵字第951號卷第
      26頁、27頁），於原審另案審理時則改稱：係代乙○○向
      旅行社訂購機票，並未出資招待陳某至泰國旅遊，在泰國
      期間各自出遊等語（見原審90年度重訴字第11號卷第69頁
      、71頁）。其就有關乙○○與被告如何運輸海洛因一事，
      於警訊時係供稱：乙○○走私毒品一事為「阿明」安排，
      「阿明」本名丙○○，我有看見「阿明」舉槍退彈匣等語
      （見90年度偵字第951號卷第18頁、19頁）；於偵查中供
      稱：海洛因是丙○○買的，錢是乙○○向他拿的，我不在
      場也不知情云云（見90年度偵字第951號卷第26頁正、反
      面）；於原審另案訊問時則改稱：於泰國期間都各人走各
      人的，丙○○拿海洛因給乙○○，拿槍出來時伊都不在場
      ，誰幫乙○○綁毒品，買鞋子、鬆緊帶（應為束帶之誤）
      伊都不知道。因為看電視查到乙○○毒品新聞，才知道他
      們運送毒品（見原審90年重訴字第11號卷第13頁、14頁、
      71頁、72頁）；於本案原審中稱：我看電視新聞轉播，乙○○在電視上有說是阿明做的，我知道丙○○就是阿明等
      語（見本案原審卷第107頁）。而於本院本次審理時，甲○○則否認其有參與本案，稱在其房間將海洛因磨粉時，
      渠並未在場云云（見本院94年5月17日審判筆錄）。上開
      甲○○就其如何與乙○○前赴泰國，又如何得知被告與乙○○協議運輸海洛因等情，所供前後反覆不一，顯有可疑
      。況走私毒品罪刑甚重，不論就其價值、風險而言，均事
      關重大，參與者無不力求隱密，非參與者，當無在場見聞
      之理，而乙○○與被告既係於泰國透過甲○○之介紹而結
      識，此亦為其三人所自承。若非甲○○居中籌劃，被告焉
      能將海洛因貿然託付予初認識之乙○○運送？又豈容無關
      之甲○○在場共見共聞之理？綜上，甲○○於警訊、偵查
      及審理時之供述，均存有前後不符之瑕疵，其顯在避重就
      輕，企圖掩飾卸責之詞。
    2.甲○○於案發後，身上已有一張赴泰國之荷航機票，嗣其
      得知乙○○運輸毒品被捕之事，即專程於90年1月4日夜間
      南下尋訪被告丙○○，並由被告為之另購前往泰國之中華
      航空公司飛機票，建議其避開台北另由高雄出境，因而於
      翌日（即90年1月5日）中午12時50分許，在高雄小港機場
      被查獲等情，上情業經甲○○於警訊時自承（見90年度偵
      字第951號卷第17頁反面），並經證人即新貴旅行社職員
      趙光華證述無訛（見90年度偵字第951號卷第44頁），被
      告丙○○亦於原審審理時自承其代甲○○訂購機票乙事屬
      實（見本案原審卷第154頁）。倘若甲○○未與被告及乙○○共同籌劃運輸海洛因情事，甲○○當不致連夜南下與
      被告洽談乙○○失風被捕之事，更無接受被告安排，捨棄
      既有由桃園中正機場飛往泰國之荷蘭航空機票，改由被告
      價購機票，倉惶於次日中午由高雄小港機場搭乘班機離台
      之理。被告雖於原審審理中另以甲○○說高雄他不熟，乃
      拜託伊幫忙買機票云云為由置辯，惟查甲○○曾有多次進
      出臺灣、泰國兩地之紀錄，有其前開入出境資料附卷可稽
      ，自無勞煩被告代購機票之理。是被告丙○○所辯乙○○
      、甲○○二人共同運輸海洛因之事與其無涉云云，顯難採
      信。
    3.次查共犯甲○○於原審另案審理時固曾提出支票一張辯稱
      ：乙○○為支付機票及周轉費用，而交付該張支票，其並
      未出資招待乙○○旅遊云云，惟此業經乙○○所否認（見
      原審90年重訴字第11號卷第32頁至34頁、本院另案卷第
      231頁）。按支票收受之原因不一，於法尚難僅憑該紙支
      票即行認定甲○○前開所辯屬實，況該張支票在偵查之始
      甲○○遭羈押時，即由羈押單位台灣桃園看守所保管中（
      見原審90年重訴字第11號卷第29頁），並無不能提出之情
      事，而甲○○竟遲至法院審理時始主張該項證據，不無事
      後編造之嫌，其此部分所辯亦難遽採。另查關於甲○○護
      照有效日期至95年3月31日，泰國簽證有效期間有效期間
      至90年1月11日為止（見原審90年重訴字第11號卷第74頁
      ），並無急迫趕辦簽證之情事，甲○○辯稱伊因趕辦簽證
      始提前返國，並非回台接應云云，亦非可採。甲○○另辯
      稱因經商泰國，為圖便利而由高雄小港機場出國，機票由
      旅行社送至其下榻飯店一節，與其於警詢、偵查中所稱：
      因乙○○運毒被捉，丙○○乃為其購買機票安排其出境等
      語（偵查卷第17頁反面、第27頁）以及被告丙○○與證人
      趙光華分別供稱：機票是伊幫甲○○購買的（見原審90年
      度重訴字第11號卷90年5月31日筆錄附於本院原審卷第43
      頁）；由一名短髮女子前來旅行社取票等情（見90年度偵
      字第951號卷第44頁），亦有不符，甲○○所辯為便利逕
      由高雄小港機場出境云云，乃推諉之詞至明。
    4.綜合上述，共犯甲○○上開辯解，均存有前後不符之瑕疵
      ，顯係避重就輕，企圖掩飾卸責之詞。參以原審另案在徵
      得甲○○同意後，囑託內政部警政署刑事警察局就甲○○
      否認參與運輸毒品一事，進行測謊鑑定結果，認甲○○有
      說謊反應，有該局92年4月28日刑鑑字第0920076383號鑑
      驗結果通知書、測謊圖譜分析量化表在卷可憑（附於本案
      原審卷133頁）。綜上應可認甲○○確為本件運輸毒品之
      共犯之一無訛。
（五）共犯乙○○因本件走私毒品犯行，於另案毒品危害防制條
      例案件，自警訊時起以迄至原審（90年度重訴字第11號）
      審理時止，除在偵查中一度改稱：（31日晚上）我過去他
      們房間見到甲○○，問甲○○要我幫忙帶什麼，他叫我問
      他朋友，他便出去了，他朋友便將海洛因拿出云云以外（
      見90年度偵字第951號卷第58頁反面），其餘供述情節均
      相一致，而偵查時經檢察官向乙○○提示上開筆錄詢以：
      何以前後供詞不同時？乙○○答稱：因提解途中，甲○○
      在車上要我不可將他供出，因我害怕，所以不敢供出，剛
      剛在提解途中，他又一直要我不可將他供出等語（見90年
      度偵字第951號卷第58頁反面），經核與證人即台灣桃園
      地方法院檢察署法警田本璋於偵查時證稱：「（押解過程
      中，甲○○有一直騷擾乙○○？）是的，我們知他們是禁
      見的，所以分別置在車前、車後，然後當時甲○○在車後
      ，有意圖與另一被告說話，我們有立即制止」等語相符（
      見90年度偵字第951號卷第61頁），足見乙○○該次供述
      ，為迴護甲○○之詞，自不足採為有利於被告等人之認定
      。次查乙○○於90年1月2日航警局安檢隊製作第一次訊問
      筆錄時雖供稱：伊是受綽號「阿明」者之委託，攜帶海洛
      因返台等語（見90年度偵字第951號卷第6頁反面），然亦
      供稱綽號「阿明」者，年48歲，身材矮矮瘦瘦，是「阿明
      」打電話叫伊到泰國玩，毒品包裝和藏匿是「阿明」教我
      的等語（見90年度偵字第951號卷第7頁），是由乙○○於
      警訊第一次訊問筆錄內容可知，除委託人之姓名外，其餘
      所述受託運毒之經過，與其後於偵審中所述之受託經過堪
      稱一致。又細譯乙○○就綽號「阿明」者之年齡、身材特
      徵所為之描述，不僅與卷附甲○○與被告檔案相片及年籍
      資料所示（見偵字第10135號卷第23頁），被告係51年次
      生、圓臉形、身材壯碩，不相吻合，反而與甲○○係41年
      4月2日生（於被告乙○○受訊問時僅足48歲）、臉頰體型
      略為削瘦，較為相符。再佐以前述乙○○確係由甲○○為
      其購買機票赴泰，且於甲○○到案後，方知綽號「阿明」
      者即為被告丙○○，及乙○○於本院另案中供稱：被查獲
      時沒有供出甲○○係因很害怕，且因丙○○綽號叫「阿明
      」，就直覺說是「阿明」等語（見本院另案91年上重訴字
      第49號卷第62頁），而於本院本次審理時，證人共犯乙○○即直陳其於去泰國之前並不認識本案被告等語（見本院
      94年5月17日審判筆錄）各情，可見乙○○於警局初次訊
      問時所供述之安排赴泰運毒之委託人，明顯係指被告甲○○，僅因為警查獲之初有意迴護而姑隱其名，遂供出於泰
      國謀面一次，僅知綽號「阿明」之共犯即被告，以避免警
      察擴大偵查至明。從而，乙○○第一次警訊筆錄所供之「
      阿明」者實係指甲○○而言，其該次警訊供述係有所保留
      ，非屬存有前後不一致之瑕疵，自不足以動搖其後於警詢
      、偵查、審理時有關受甲○○、丙○○二人委託運輸海洛
      因自白之可信度。被告丙○○徒執共犯乙○○初訊時，意
      欲迴護甲○○，刻意將甲○○之外形特徵，描述為係綽號
      「阿明」之人具有特徵之錯誤供述為由，否認其綽號為「
      阿明」，辯稱別人都稱伊呼叫「阿蔡」云云，惟此既與共
      犯甲○○、乙○○前揭所供被告綽號確為「阿明」之事證
      不符，尚無可執為有利於被告之認定。
（六）關於乙○○所攜帶之毒品，究係何人包裝？以及捆綁毒品
      之鞋子及束帶係何人交付一節，因乙○○第一次警訊筆錄
      所供述之「阿明」者係指甲○○，有如上述，是尚不能以
      乙○○曾供稱「阿明」教其包裝毒品等語（見90年度偵字
      第951號卷第7頁），即認定其嗣後所供：由甲○○教其包
      裝毒品等語（同上偵查卷第14頁反面），係有前後不一致
      之瑕疵。況捆綁本件毒品所用之鞋子及束帶係被告丙○○
      與甲○○帶乙○○前往商店購買一節，業經乙○○供明在
      卷（見本院另案卷第59頁），縱因時間經過，乙○○就包
      裝及購買鞋子及束帶之細節供述稍有差異，尚不得逕即認
      其以前之供詞均不足採；是乙○○前引關於何人包裝之陳
      述非不得採為裁判之基礎。至於有關被告丙○○與甲○○
      將海洛因交付予乙○○之時間究係何時？查共犯乙○○於
      原審另案90年重訴字第11號案件警訊、偵審中雖多次供稱
      ：交毒品的時間，在12月30日晚上云云（見90年度偵字第
      951號卷第4頁、14頁反面、原審另案90年重訴字第11號卷
      第52頁、53頁、70頁），惟其於該案原審91年5月31日訊
      問時則供稱：「我和他們討論海洛因事宜是在29日，我現
      在回想起來是在抵達泰國之次日與甲○○與丙○○討論運
      送毒品事宜」等語（見本案原審卷第47頁）。又被告丙○○係在89年12月30日下午4時25分許，即已搭機離開泰國
      ，並於當日晚間8時23分抵達桃園中正國際機場，此有其
      入出境記錄一份、內政部警政署航空警察局91年1月9日航
      警刑字第510號函附卷可稽（見偵字第10135號卷第9至12
      頁）。按出境通關通常須在班機起飛前2小時抵達機場辦
      理出境手續，此為一般人所周知之事。以被告丙○○係在
      89年12月30日下午4時25分許搭機離開泰國而言，衡情其
      於當日下午2、3時許，應已在泰國機場準備搭機返台，殆
      無可能於同日晚間尚在泰國與甲○○、乙○○洽商運輸及
      交付毒品事宜，何況被告亦自承其與莊、陳二人會面，係
      於89年12月29日返台前夕等語（見本案原審卷第43頁），
      足見乙○○先前於警詢、偵查及審理時所稱莊、蔡二人交
      付毒品之時間為十二月三十日或三十一日之供詞，或係誤
      為出入或係記憶錯誤所致，既與事實不符，自不足採。應
      認定被告丙○○與甲○○將海洛因交付予乙○○之時間為
      12月29日。
（七）末查被告丙○○雖辯稱因甲○○打電話給伊說他有一個朋
      友要作海產生意，叫伊過去泰國看可不可以跟他做生意云
      云。惟查被告所供業經甲○○所否認，供稱伊並沒有經營
      海產生意，也沒有跟丙○○提起經營海產生意之事（見本
      院另案91年上重訴字第49號卷第104頁），且被告於本院
      前審調查時又供稱：「（後來你是否有跟他談作海產生意
      ？）後來就沒有談了，因為我看他也不像是做生意的人」
      等語（見本院上重訴卷第27頁），是被告丙○○上開辯解
      已難採信。況查被告丙○○與甲○○曾有多次進出臺灣、
      泰國兩地之紀錄，乙○○則除本次查獲外，前此僅有一次
      赴泰國之紀錄，此有其三人之入出境資料附卷可稽。而仳
      鄰泰國之泰北地區，素為毒品海洛因之大宗產地，經由相
      鄰國家輾轉輸出之例，為眾所周知之事。被告與甲○○既
      經常出入國門，而熟稔入出境之通關手續，其等復有意運
      輸毒品，對上開事實當有所認識，自不難推知吾國海關查
      驗人員將經常來去泰國者，列為毒品運送查緝之重點。準
      此，被告與甲○○捨親自運送毒品不為，而委由幾無出國
      紀錄之乙○○為之，其動機不外為逃避上述海關查緝，以
      減少闖關失敗之風險，應可認定。此外並有查獲被告乙○○走私毒品照片6張、被告乙○○機票存根、台北關稅局
      扣押貨物、運輸工具收據及搜索筆錄、中華民國入境旅客
      申報單各1份附卷及第一級毒品海洛因6包、束帶2個、球
      鞋1雙、門號0000000000號行動電話1支扣案可資佐證，事
      證已明。又共犯甲○○於警訊時即供稱此次乙○○走私毒
      品之事係被告丙○○安排，伊在乙○○被抓後即南下高雄
      找被告丙○○要伊出面解決等語（見90年偵字第951號卷
      第17頁反面）。而被告丙○○確於89年12月15日出境前往
      泰國，有入出境紀錄可按（見90年偵字第951號卷第9頁）
      ，足見被告丙○○與甲○○事先即有走私運輸毒品入境台
      灣之犯意聯絡甚明。
（八）綜上所述，被告與乙○○、甲○○三人有右揭事實欄所述
      共同運輸屬於管制物品之第一級海洛因犯行，堪以認定，
      應依法論科。
二、查被告丙○○行為後，懲治走私條例第2條第1項業經於91年
    6月26日修正公布，並於91年6月28日生效，比較修正前後之
    規定，以修正前懲治走私條例第2條第1項之規定有利於被告
    ，應適用修正前之規定。又被告行為後，毒品危害防制條例
    已於92年7月9日經總統華總一義字第09200121930號令修正
    公布全文36條，並定於93年1月9日施行生效，被告所犯毒品
    危害防制條例第4條第1項之運輸第一級毒品罪，新舊法之構
    成要件及法定刑度完全相同，自應依刑法第2條第1項前段之
    從新規定，適用裁判時之法律。次按海洛因屬毒品危害防制
    條例第2條第1項第1款規定之第一級毒品，非經許可，不得
    無故販賣、運輸；且係行政院依懲治走私條例第2條第4項授
    權訂定之管制物品項目及其數額甲項第4規定之毒品，屬於
    管制進出口之物品。核被告丙○○所為，係犯修正後毒品危
    害防制條例第4條第1項之運輸第一級毒品罪，及91年6月26
    日修正公布前（下稱修正前）懲治走私條例第2條第1項之私
    運管制物品進口罪。其等持有海洛因之低度行為為運輸之高
    度行為所吸收，不另論罪。被告與甲○○、乙○○就上開犯
    行間，有犯意聯絡及行為分擔，為共同正犯。其等一次私運
    海洛因進口，係一行為同時觸犯上開二罪名之想像競合犯，
    依刑法第55條從一重之運輸第一級毒品罪處斷。
三、原審認被告罪證明確，予以論罪科刑，固非無見。惟查：
（一）按92年2月6日修正公布，並於同年9月1日施行之刑事訴訟
      法第159條第1項規定，被告以外之人於審判外之言詞或書
      面陳述，除法律另有規定者外，不得作為證據。而此所謂
      「被告以外之人」，依該條項立法理由所示，不以證人為
      限，舉凡共同被告、共犯、被害人均屬之。本件原審於92
      年9月30日上午審理時，已在修正刑事訴訟法公布施行之
      後，自應依修正刑事訴訟法規定之訴訟程序予以審結。卷
      查原判決理由欄內援引共犯甲○○、乙○○及證人賴錦雲
      、趙光華、田本璋在航警局刑警隊警詢及檢察官偵查中之
      陳述，作為認定上訴人丙○○有罪之證據。惟理由內並未
      說明上開證人於審判外之陳述符合何項傳聞證據得例外採
      證之法律依據，即有判決理由不備之違法（最高法院93年
      度台上字第4700號判決採同一見解）。
（二）被告行為後，毒品危害防制條例已於92年7月9日經總統華
      總一義字第09200121930號令修正公布全文36條，並定於
      93年1月9日施行生效，原判決未及說明及比較適用，亦有
      未當。
（三）又毒品危害防制條例第19條第1項關於沒收之規定，係採
      義務沒收主義。故凡犯同條例第4條至第9條、第12條、第
      13條或第14條第1項、第2項之罪者，其供犯罪所用之物或
      因犯罪所得之財物，均應諭知沒收，法院無審酌之餘地。
      而毒品之外包裝有防止毒品裸露、逸出及潮濕之功用，並
      便於攜帶，其係供販賣毒品所用之物，至為顯然。原判決
      對於查獲之毒品海洛因之包裝重26.14公克，並未依毒品
      危害防制條例第19條第1項宣告沒收，亦有未洽。
（四）被告上訴意旨否認犯罪，雖無理由，惟原判決既有上開可
      議之，即屬無可維持，自應由本院將原判決撤銷改判。爰
      審酌被告此前有違反槍砲彈藥刀械管制條例、妨害自由等
      記錄（未構成累犯），仍未能悔改，變本加厲，欲走私毒
      品海洛因入境，流毒他人，且製造、販賣及運送毒品海洛
      因乃文明國家認定之萬國公罪，各國莫不祭以重典，祈杜
      絕不法於萬一。毒品為禍不僅戕害國民健康至鉅，因而衍
      生之治安問題更層出不窮，其嚴重者，甚或動搖國本，對
      於人類社會貽患無窮，本件走私毒品之數量甚多，純度極
      高，如未查獲，對社會造成之危害不難想見，被告犯後尚
      飾詞矯辯，未坦承犯行，態度難稱良好等一切情狀，量處
      如主文第二項所示之刑，並宣告褫奪公權終身，以示懲儆
      。
四、扣案海洛因6小包（驗後淨重644.79公克），應依毒品危害
    防制條例第18條第1項前段規定沒收銷燬之；毒品之外包裝
    重26.14公克、扣案球鞋1雙、束帶2個、行動電話1具，分別
    為被告及共犯甲○○、乙○○所有供運輸毒品所用之物，依
    同條例第19條第1項規定沒收。至滲有海洛因之香煙1支，係
    乙○○隨身攜帶供己施用之毒品（見90年偵字第951號卷第
    11頁正、反面），機票存根1張則係乙○○搭乘飛機之收據
    ，均非供本件運輸毒品所用之物，爰不為沒收之諭知，附此
    敘明。
據上論斷，應依刑事訴訟法第369條第1項前段、第364條、第299
條第1項前段，毒品危害防制條例第4條第1項、第18條第1項前段
、第19條第1項，修正前懲治走私條例第2條第1項、第11條，刑
法第2條第1項、第11條前段、第28條、第55條、第37條第1項，
判決如主文。
本案經檢察官張啟彬到庭執行職務。
中　　華　　民　　國　　94　　年　　5 　　月　　27　　日
                  刑事第六庭審判長法  官  許國宏
　　                              法  官  洪光燦
                          　　　　法　官  林銓正
以上正本證明與原本無異。
如不服本判決，應於收受送達後10日內向本院提出上訴書狀，其
未敘述上訴之理由者並得於提起上訴後10日內向本院補提理由書
（均須按他造當事人之人數附繕本）。
　                                書記官  陳玲憶
中　　華　　民　　國　　94　　年　　5 　　月　　27　　日
